臺灣新竹地方法院民事判決　　　　　　　 95年度訴字第602號
原　　　告　乙○○
被　　　告　甲○○
上列當事人間請求清償借款事件，本院於民國96年4月19日辯論
終結，判決如下：
    主      文
被告應給付原告新台幣捌拾貳萬元。
訴訟費用由被告負擔。
本判決第一項得假執行。
    事實及理由
一、事實摘要：
(一)、原告主張：
１、緣兩造前為夫妻關係，於民國86年間結婚，婚後原告與被告
    及其家人共同居住在新竹縣竹東鎮陸豐里2 鄰19之3 號之房
    屋（下稱系爭房屋），系爭房屋為被告所有，兩造並育有2
    子女，惟被告結婚後並未量入為出，所賺取之金錢尚不夠自
    己花用，家用及子女學費均由原告負擔，原告為維持家庭之
    圓滿多次與被告溝通，被告依然未加改進，原告始於91 年8
    月2 日購買坐落於新竹縣竹東鎮○○街156 巷6 號10樓之房
    屋，並與被告及兩造所生子女共同居住在上址，而原告為減
    輕被告對於系爭房屋之貸款利息負擔，遂於92年3 月以信用
    貸款之方式向合作金庫銀行股份有限公司竹東分行借貸新台
    幣（下同）1,200,000 元，並將其中805,955 元出借予被告
    ，且約定被告需自92年3 月起，以銀行計算的金額每月按比
    例攤還之方式攤還每月本金加利息計10,500元，詎至93年8
    月後被告即以經濟拮倨為由未再償還所積欠之債務，尚積欠
    原告640,000 元；又93年12月被告以事業重新出發需資金為
    由與原告商議出售原告所有坐落於新竹縣竹東鎮○○街156
    巷6 號10樓之房屋，原告於94年1 月與買方簽約得款現金
    180,000 元，將之全數貸予被告，而迄未償還。兩造已於94
    年6 月經法院調解後協議兩願離婚，並於94年7 月1 日完成
    離婚登記手續。
２、按夫妻各自對其債務負清償之責。夫妻之一方以自己財產清
    償他方之債務時，雖於婚姻關係存續中，亦得請求償還，民
    法第1023條定有明文，原告以自己之財產貸予被告迄今未獲
    清償，履經催討仍置之不理，為此依民法第1023條之規定提
    起本件訴訟等語。並聲明：如主文第1、2項所示。
(二)、被告於本院言詞辯論時同意原告之請求，並對於原告主張之
    訴訟標的為認諾之表示。
二、程序部分：
    按原告於判決確定前，得撤回訴之全部或一部，但被告已為
    本案之言詞辯論者，應得其同意，又訴之撤回應以書狀為之
    ，但於期日，得以言詞向法院或受命法官為之，以言詞所為
    訴之撤回，應記載於筆錄，如他造不在場，應將筆錄送達，
    再訴之撤回，被告於期日到場，未為同意與否之表示者，自
    該期日起，十日內未提出異議者，視為同意撤回，民事訴訟
    法第262 條定有明文。查原告於起訴時，原係請求「一、被
    告應將原告離婚後置放在被告住處如附件一物品清單所示之
    物品返還原告。二、被告應返還原告820,000 元。三、上開
    第一、二項聲明，原告願供擔保請准宣告假執行。四、訴訟
    費用由被告負擔。」，嗣於96年4 月19日言詞辯論時變更為
    如主文所示，被告對此亦不爭執，參諸前揭規定，應予准許
    ，合先敘明。
三、實體部分：
(一)、按當事人於言詞辯論時為訴訟標的之認諾者，應本於其認諾
    為該當事人敗訴之判決，民事訴訟法第384 條定有明文。又
    按被告既於言詞辯論時為訴訟標的之認諾，法院即應不調查
    原告所主張為訴訟標的之法律關係是否果屬存在，而以認諾
    為該被告敗訴之判決基礎。查本件原告起訴請求被告返還兩
    造於婚姻關係存續中，原告貸予被告之款項等情，而被告於
    本院96年4 月19日言詞辯論程序時，就原告上開請求表示同
    意，並為認諾在案（見本院96年4 月19日言詞辯論筆錄），
    揆諸前揭說明，本院自應本於被告之認諾為其敗訴之判決。
(二)、從而，原告依民法第1023條之規定，請求被告給付如主文第
    1項所示之金額，為有理由，應予准許。
四、本件係本於被告認諾所為之判決，應依職權宣告假執行，附
    此敘明。末按被告對於原告關於訴訟標的之主張逕行認諾，
    並能證明其毋庸起訴者，訴訟費用由原告負擔，民事訴訟法
    第80條固定有明文，惟原告應負擔訟費，以被告對於原告之
    請求逕行認諾，並能證明其毋庸訴訟，為必須具備之要件，
    若被告對於原告之請求雖行認諾，而於其是否毋庸訴訟，不
    僅不能證明，或可認其有起訴之必要者，自無令原告逕行負
    擔訟費之理，最高法院18年上字第81號判例意旨可資參照。
    查被告雖於本院最後一次言詞辯論時認諾原告之請求，但被
    告於歷次開庭及調解時均否認原告之請求，或以原告所請求
    返還者，係兩造婚姻關係存續中之財產，為聯合財產，應無
    庸返還，或以兩造離婚後財產之分配，已經在前案離婚事件
    調解時一併解決，而否認原告之請求等語（見本院95年10月
    12 日、95年11月16日言詞辯論筆錄），是原告仍有起訴之
    必要，本院尚無從依民事訴訟法第80條規定命原告負擔訴訟
    費用，併予說明。
五、結論：本件原告之訴為有理由，依民事訴訟法第384條、第
    78條、第389條第1項第1款，判決如主文。
中　　華　　民　　國　　96　　年　　4 　　月　　30　　日
                  民事第一庭        法　官　蔡欣怡
以上正本係照原本做成。
如對本判決上訴，須於判決送達後20日內向本院提出上訴狀。
中　　華　　民　　國　　96　　年　　4 　　月　　30　　日
                                    書記官  戴家旭
